臺灣高等法院臺中分院刑事裁定　
110年度毒抗字第1076號
抗  告  人  
即  被  告  黃聖訓


上列抗告人因違反毒品危害防制條例案件，經檢察官聲請觀察、
勒戒（聲請案號：臺灣彰化地方檢察署110年度聲觀字第332號、
110年度毒偵字第723號），不服臺灣彰化地方法院中華民國110
年7月13日裁定（110年度毒聲字第459號），提起抗告，本院裁
定如下：
    主  文
抗告駁回。
    理  由
一、抗告人即被告甲○○（下稱抗告人）抗告意旨略以：抗告人因
    有憂鬱症、睡眠不正常、鴉片成癮等情形，所以長期都在鹿
    港基督教醫院就診，有服用美沙冬、解憂藥品、睡眠藥物等
    ，此有診斷證明書可證明。又現行毒品危害防制條例既認定
    施用者具有病患性犯人特質，強調治療勝於處罰、醫療先於
    司法，且抗告人於警方搜索前即向警方自首有施用第一、二
    級毒品，懇請法官讓抗告人繼續於基督教醫院持續接受美沙
    冬治療以替代處罰云云。
二、犯毒品危害防制條例第10條之罪者，檢察官應聲請法院裁定
    ，令被告入勒戒處所觀察、勒戒，其期間不得逾2月。依前
    項規定為觀察、勒戒或強制戒治執行完畢釋放後，3年後再
    犯第10條之罪者，適用前2項之規定。毒品危害防制條例第2
    0條第1項、第3項定有明文。
三、經查：
　㈠本件抗告人甲○○基於施用第一、二級毒品之犯意，於110年5
    月3日12時許，在彰化縣○○鄉○○村○○路00○0號之住處，將第
    一級毒品海洛因摻水置入針筒內注射之方式，施用第一級毒
    品海洛因1次；又將第二級毒品甲基安非他命放置在玻璃球
    吸食器內，以火燒烤吸食煙霧，施用第二級毒品甲基安非他
    命1次之事實，業據抗告人坦承不諱，而其為警採集之尿液
    檢體，經以酵素免疫分析法（EIA）初步檢驗，再以液相層
    析串聯質譜法（LC/MS/MS）方式確認檢驗，結果呈嗎啡、可
    待因、安非他命、甲基安非他命陽性反應，有臺灣彰化地方
    檢察署鑑定許可書、去氧核糖核酸條例以外案件接受尿液採
    樣同意書、彰化縣警察局和美分局委託檢驗尿液代號與真實
    姓名對照認證單、立人醫事檢驗所110年5月21日濫用藥物尿
    液檢驗報告各1份附卷可稽，足認抗告人前開任意性自白核
    與事實相符，應堪採信，故本件抗告人施用第一、二級毒品
    犯行可堪認定。又抗告人前因施用毒品案件，經法院裁定強
    制戒治，於93年1月9日執行完畢釋放，有臺灣高等法院被告
    前案紀錄表在卷可稽。抗告人本案於110年5月3日再為本案
    犯行，距離其最近1次觀察、勒戒執行完畢釋放後已逾3年，
    原審法院認檢察官之聲請為有理由，依修正後毒品危害防制
    條例第20條第3項、第1項規定，裁定抗告人令入勒戒處所觀
    察、勒戒，經核於法並無不合。
　㈡按毒品危害防制條例中關於觀察、勒戒之規定，乃係導入一
    療程觀念，針對受處分人將來之危險所為預防、矯治措施之
    保安處分，目的係在戒除受處分人施用毒品身癮及心癮之措
    施，以達教化與治療之目的，其立法意旨在幫助施用毒品者
    戒毒，非屬懲戒行為人之性質，核與刑罰執行之目的不同，
    且此為法律之強制規定，除有毒品危害防制條例第21條第1
    項規定犯同條例第10條之罪者，於犯罪未發覺前，自動向衛
    生福利部指定之醫療機構請求治療，醫療機構免將請求治療
    者送法院或檢察機關，以及同條例第24條第1項規定檢察官
    先依刑事訴訟法第253條之1第1項、第253條之2之規定，為
    附命完成戒癮治療之緩起訴處分，或於少年法院(地方法院
    少年法庭)認以依少年事件處理法程序處理為適當時，不適
    用第20條第1項之程序外，凡違反同條例第10條之規定者，
    檢察官即應依同條例第20條第1項規定，向法院提出聲請裁
    定令入勒戒處所觀察、勒戒，法院原則上應尊重檢察官職權
    之行使，而為有限之低密度審查（即僅就檢察官之判斷有無
    違背法令、事實認定是否錯誤及其他裁量有無明顯瑕疵等事
    項，為有限之低密度審查）。本件抗告人既有施用第一級毒
    品海洛因及第二級毒品甲基安非他命之犯行，又無於犯罪未
    發覺前，自動向衛生福利部指定之醫療機構請求治療，醫療
    機構免將請求治療者送法院或檢察機關之要件不符等情事，
    且已經檢察官為觀察、勒戒之聲請，原審審核以檢察官之聲
    請並無違背法令、事實誤認或其他裁量有明顯瑕疵，因而依
    毒品危害防制條例第20條第1項規定，裁定令入勒戒處所執
    行觀察、勒戒，核無違誤。　　　
四、綜上所述，原審依檢察官之聲請，裁定應將抗告人送勒戒處
    所施以觀察、勒戒，經核於法尚無不合。抗告人以上開情詞
    提起抗告，指摘原裁定不當，其抗告為無理由，應予駁回。
據上論斷，應依刑事訴訟法第412條，裁定如主文。　　
中　　華　　民　　國　　110 　年　　10　　月　　1 　　日
            刑事第五庭    審判長法　官  鄭  永  玉
    　　　　　　　　　　　　　　法　官  周  莉  菁
  　　　　　　　　　　　　　　　法　官  卓  進  仕
以上正本證明與原本無異。     
不得再抗告。
                                書記官  廖  家  莉
　　　　　　　　　　　　　　　　
中　　華　　民　　國　　110 　年　　10　　月　　1 　　日